【裁判字號】    96,訴,1111
【裁判日期】    970131
【裁判案由】    偽證等
【裁判全文】
臺灣士林地方法院刑事判決              96年度訴字第1111號
公  訴  人  臺灣士林地方法院檢察署檢察官
被      告  乙○○
                    臺北縣淡水.
            甲○○
                    臺北市北投.
上列被告因偽證等案件，經檢察官提起公訴（96年度偵字第
11806 號），被告於本院準備程序中就被訴之事實為有罪之陳述
，本院合議庭裁定由受命法官獨任改依簡式審判程序審理，並判
決如下:
    主  文
乙○○犯頂替罪，累犯，處有期徒刑陸月，如易科罰金以新台幣
玖百元即銀元參佰元折算壹日，減為有期徒刑參月，如易科罰金
以新台幣玖佰元即銀元參佰元折算壹日。
甲○○犯偽證罪，累犯，處有期徒刑陸月，減為有期徒刑參月。
    事實及理由
一、本件犯罪事實及證據除引用起訴書之記載（如附件起訴書）
    外，另補充（一）甲○○於民國85年間，因違反肅清煙毒條
    例、麻醉藥品管理條例等案件，經台灣高等法院以85年度上
    訴字第2924號分別判處有期徒刑4 年、6 月，應執行有期徒
    刑4 年4 月確定，又於86年間因違反麻醉藥品管理條例案件
    ，經台灣雲林地方法院以86年度易字第334 號判處有期徒刑
    5 月確定，並於85 年12 月11日入監執行上開2 案，87年12
    月31日縮短刑期假釋出監，假釋期滿日為90年7 月14日，假
    釋期間未經撤銷，以已執行完畢論（於本案構成累犯）。（
    二）被告乙○○、甲○○於本院準備程序及審理時之自白，
    核與起訴書所載證據相符，足見被告2 人自白與事實相符。
    本件事證明確，被告等犯行洵堪認定，應依法論科。
二、核被告乙○○所為，係犯刑法第164 條第2 項頂替罪、被告
    甲○○所為，則犯同法第168 條偽證罪。又，被告乙○○行
    為後，94年2 月2 日修正公布之刑法，已於95年7 月1 日施
    行（95年7 月1 日修正施行前刑法稱修正前刑法），刑法第
    164 條第2 項頂替罪，法定刑得科或併科（銀元）500 元以
    下罰金，依被告乙○○行為時之修正前刑法第33條第5 款規
    定：「主刑之種類如左：五、罰金：（銀元）1 元以上。」
    ，換算新臺幣後，為新臺幣3 元以上。惟被告乙○○行為後
    修正後刑法第33條第5 款規定：「主刑之種類如下：五、罰
    金：新臺幣1 千元以上，以百元計算之。」，經比較修正前
    後關於科處罰金刑之最低刑度規定，自應以被告乙○○行為
    時之修正前刑法較有利於被告乙○○，依刑法第2 條第1 項
    從輕從舊原則，自應適用修正前規定。又，被告乙○○於民
    國88年間因竊盜案件，經本院判處有期徒刑10月，上訴後經
    台灣高等法院駁回上訴確定，於90年4 月1 日縮短刑期執行
    完畢；而被告甲○○於85年間，因違反肅清煙毒條例、麻醉
    藥品管理條例等案件，經台灣高等法院以85年度上訴字第
    2924號分別判處有期徒刑4 年、6 月，應執行有期徒刑4 年
    4 月確定，又於86年間因違反麻醉藥品管理條例案件，經台
    灣雲林地方法院以86年度易字第334 號判處有期徒刑5 月確
    定，並於85年12月11日入監執行上開2 案，87年12月31日縮
    短刑期假釋出監，假釋期滿日為90年7 月14日，假釋期間未
    經撤銷，以已執行完畢論，有台灣高等法院被告全國前案紀
    錄表2 紙在卷為憑，被告2 人均於前案執行完畢5 年內，在
    故意犯本罪，均為累犯，應加重其刑。爰審酌被告乙○○係
    因同胞兄弟情誼而頂替，被告甲○○係因循他人供詞而為偽
    證之犯罪動機，及其犯罪手段、所生之危害、犯後坦承犯行
    等一切情狀，分別量處如主文所示之刑。又被告乙○○行為
    後，94年2 月2 日修正公布之刑法，已於95年7 月1 日施
    行，有關易科罰金折算標準之規定，95 年7月1 日起施行之
    刑法第41條第1 項前段修正為：「犯最重本刑為5 年以下有
    期徒刑以下之刑之罪，而受6 個月以下有期徒刑或拘役之宣
    告者，得以新臺幣1 千元、2 千元或3 千元折算1 日，易科
    罰金」，而依修正前同條項（「得以銀元1 元以上3 元以下
    折算1 日，易科罰金」）及修正前罰金罰鍰提高標準條例第
    2 條（現已刪除）規定，就其原定數額提高為100 倍折算1
    日，則係以銀元100 元至300 元折算1 日，經折算為新臺幣
    幣值後，以新臺幣300 元至900 元折算1 日。是比較修正前
    後之易科罰金折算標準，自以行為時即修正前之規定，較有
    利於被告乙○○，自應依刑法第2 條第1 項規定，適用修正
    前之規定諭知易科罰金折算標準。又被告2 人係於96年4 月
    24日以前犯本罪，均應依中華民國96年罪犯減刑條例第2 條
    第1 項第3 款之規定減其宣告刑期2 分之1 ，被告乙○○部
    分，並諭知易科罰金折算標準。
據上論斷，依刑事訴訟法第273 條之1 第1 項、第299 條第1 項
前段、第310 條之2 、第454 條，刑法第2 條第1 項、第164 條
第2 項、第168 條、第47條、修正前刑法第41條第1 項前段，刑
法施行法第1 之1 條，修正前罰金罰鍰提高標準條例第2 條，現
行法規所定貨幣單位折算新臺幣條例第2 條，中華民國96年罪犯
減刑條例第2 條第1 項第3 款、第7 條，判決如主文。
本案經檢察官高俊申到庭執行職務。
中    華    民    國    97    年    1    月    31     日
                  刑事第六庭法  官  楊得君
以上正本證明與原本無異。
如不服本判決，應於收受送達後10日內向本院提出上訴書狀，其
未敘述上訴之理由者並得於提起上訴後20日內向本院補提理由書
（均須按他造當事人之人數附繕本）。
                            書記官  陳淑琪
中    華    民    國    97    年    2    月     4     日
附錄本案論罪科刑法條之依據：
中華民國刑法第168條
（偽證罪）
於執行審判職務之公署審判時或於檢察官偵查時，證人、鑑定人
、通譯於案情有重要關係之事項，供前或供後具結，而為虛偽陳
述者，處7 年以下有期徒刑。
中華民國刑法第164條
（藏匿人犯或使之隱蔽、頂替罪）
藏匿犯人或依法逮捕拘禁之脫逃人或使之隱蔽者，處2 年以下有
期徒刑、拘役或5佰元以下罰金。
意圖犯前項之罪而頂替者，亦同。


司法院資訊處製作；財團法人民間司法改革基金會備份。
